【裁判字號】    89,台上,4374
【裁判日期】    890727
【裁判案由】    違反組織犯罪防制條例
【裁判全文】
最高法院刑事判決                              八十九年度台上字第四三七四號
    上  訴  人  甲○○
    選任辯護人  莊柏林律師
右上訴人因違反組織犯罪防制條例案件，不服台灣高等法院中華民國八十六年八月二
十六日第二審判決（八十六年度上訴字第二七一三號，起訴案號：台灣台北地方法院
檢察署八十五年度偵字第一八八九一、一八八九二號），提起上訴，本院判決如左：
    主  文
原判決關於甲○○部分撤銷，發回台灣高等法院。
    理  由
本件原判決認定上訴人甲○○於民國八十四年八月底某日，經竹聯幫東堂大哥周紹龍
（亦稱龍哥，真正姓名年籍不詳）引介，在台北市○○○路○段麥當勞速食店附近，
加入以犯罪為宗旨之犯罪組織竹聯幫東堂，為幫中小弟，聽命於周紹龍，而參與犯罪
組織。嗣於八十五年八月三十日上午九時四十五分許，在台北市○○路○段三七五號
十二樓之五東域貨運公司為警查獲等情，因認第一審論處上訴人參與犯罪組織罪刑，
為無不合，予以維持，駁回上訴人在第二審之上訴。固非無見。惟查：(一)被告之自白
，不得作為有罪判決之唯一證據，仍應調查其他必要之證據，以察其是否與事實相符
。刑事訴訟法第一百五十六條第二項定有明文。故被告雖經自白，仍應調查其他必要
之證據，以察其是否與事實相符，苟無法證明與事實相符，即失其證據之證明力，不
得採為判決之基礎。本件上訴人迭於偵審中否認有加入竹聯幫東堂情事，辯稱其係經
周紹龍介紹至東域貨運公司工作，並未加入幫派等語。雖其於警訊中供承於八十四年
八月底加入竹聯幫東堂，然又稱其加入並無開堂、拜堂儀式，亦不知有所謂「堂口」
，竹聯幫幫主及東堂堂主是何人，伊均不知道等語（見一八八九二號偵卷第九頁背面
）。所供其曾加入竹聯幫東堂之語，如果屬實，衡情豈有對所謂「堂口」及其幫主、
堂主係何人，均不知之理，致所為該項自白之真實性，非無可疑。原判決認上訴人有
參與竹聯幫東堂之犯罪組織情事，無非以其警訊之自白為唯一論據，而其理由所引該
堂堂主張大偉因流氓案件，經法院為交付感訓裁定，其中亦未認上訴人係其幫眾（見
一八八九一號偵卷第一一八至一二○頁），猶難認上訴人警訊之自白與事實相符。是
原判決採信上訴人警訊之自白，認定前開事實，然未據說明其補強證據為何，理由已
嫌不備。(二)按組織犯罪防制條例係於八十五年十二月十一日經總統公布施行，依原判
決認定之事實上訴人係於八十四年八月底加入竹聯幫東堂，嗣於八十五年八月三十日
經警查獲，其時該條例尚未公布施行。原判決固於理由內說明該條例第三條第一項後
段之參與犯罪組織罪，屬繼續犯之態樣，上訴人於被查獲時雖該條例尚未公布施行，
惟其既於該條例施行時未有脫離犯罪組織之行為，其犯罪行為尚屬繼續中，仍有該條
例之適用。然於事實部分對之未加認定，所為理由之論述已失其依據。(三)按犯組織犯
罪防制條例第三條之罪，於偵查中自白者，減輕其刑，該條例第八條第一項後段定有
明文。原判決係以上訴人於警訊之自白論處罪刑，而未依該條項規定減輕其刑，亦有
判決適用法則不當之違法。以上或係上訴意旨所指摘，或為本院得依職權調查之事項
，應認原判決關於上訴人部分有撤銷發回更審之原因。
據上論結，應依刑事訴訟法第三百九十七條、第四百零一條，判決如主文。
中      華      民      國    八十九    年      七      月    二十七    日
                              最高法院刑事第六庭
                                  審判長法官  黃  正  興
                                        法官  陳  東  誥
                                        法官  張  春  福
                                        法官  韓  金  秀
                                        法官  王  居  財
      右正本證明與原本無異
                                              書  記  官
中      華      民      國    八十九    年      八      月      一      日


司法院資訊處製作；財團法人民間司法改革基金會備份。
